臺灣高等法院臺南分院刑事裁定
再審聲請人
即受判決人　甲 ○ ○
代　理　人　陳 正 芳 律師
上列聲請人因違反廢棄物清理法案件，對於本院90年度上訴字第
1227號，中華民國91年4月2日第二審確定判決（臺灣臺南地方法
院89年度訴字第649號，起訴案號：臺灣臺南地方法院檢察署88
年度偵字第14961號、89年度偵字第4902號），聲請再審，本院
裁定如下：
    主      文
再審之聲請駁回。
    理      由
一、聲請意旨略以：本件有發現確實之新證據，足認聲請人應受
    無罪之判決，爰依刑事訴訟法第420條第1項第6款之規定聲
    請再審，茲臚列再審理由如下：
  (一)聲請人自調查站初稱：「公司是否在學甲、大灣段、將軍鄉
    巷○段傾倒垃圾伊不清楚，要問公司業務林質彬，林質彬負
    責引介工作、接洽客戶、管理現場即傾倒現場秩序、工作分
    配」、「只是掛名負責人，都是姓林的（指林質彬）處理」
    ，而林質彬自始亦承認環瑜公司之業務由其實際負責處理，
    則環瑜公司實際負責廢棄物清運業務之接洽清運，現場指揮
    執行，秩序維護均係林質彬，而卷存資料無任何足以證明聲
    請人有參與任何廢棄物營運之證據，確定判決以聲請人係公
    司負責人及環瑜公司盈餘聲請人有受分配即認定聲請人有參
    與清運廢棄物之營運，然單從林質彬之供述，即可認定聲請
    人未參與營運，確定判決認定事實顯有違誤，應有再審之原
    因。至林質彬之供述實際證據能力如何乃開始再審後應予調
    查判斷之範疇。
  (二)民國88年7月16日廢棄物清理法修正公布實施前之廢棄物清
    理法第24條規定，不按規定處理廢棄物者，僅處以二千元以
    上一萬元以下罰鍰，經通知期限改善，仍未遵行者，按日連
    續處罰而已，88年7月16日修正公布之廢棄物清理法第22條
    始有刑事犯罪之規定，基於刑罰不溯及既往之原則，如犯罪
    在88年7月16日之前者，應無刑事犯罪可言，原確定判決依
    卷存車次日報表，88年7月下旬至同年9月多次未記載清運迄
    地，或記載清運迄地為「港墘」、「頂埔」、「學甲」、「
    左鎮」，及88年7月20日至22日三日之車次日報表，其中環
    瑜公司曾將廢棄物運至「港墘」、「頂埔」，88年7月22日
    之車次日報表更載清運物為「污泥」認聲請人連續違反修正
    後廢棄物清理法第22條第2項第4款之罪，惟從偵卷內第83頁
    至88頁之車次日（週）報表上之日期觀之，均只記載月、日
    而無年份，顯然不能證明係88年7月16日以後之車次日（週
    ）報表，原確定判決憑認係88年7月16日以後至同年12月間
    之車次日（週）報表，認定事實與卷內證據資料不符，應認
    此一卷存證據資料，形式上觀之，即足以影響原確定判決，
    而使聲請人受有利之判決。
  (三)聲請人僅係環瑜公司掛名負責人，未曾參與該公司之實際營
    運，聲請人僅國中一年級肄業，平日從事農耕、打零工，87
    年至89年間均承租台南縣七股鄉○○○段260之34號魚塭從
    事養殖，有土地租約書、鄰地證明書可證，殊不可能分身參
    與環瑜公司之營運，因聲請人於判決確定後，始取得此存在
    於判決確定前之上列證據，證明聲請人僅係掛名，為此爰依
    法聲請再審云云。
二、按有罪判決確定後，因發見確實之新證據，足認受有罪判決
    之人應受無罪、免訴、免刑或輕於原判決所認罪名之判決者
    ，為受判決人之利益，得聲請再審，刑事訴訟法第420條第1
    項第6款固定有明文，惟所謂確實之新證據，固非以絕對不
    須經過調查程序為條件，但必須可認為確實足以動搖原確定
    判決而為受判決人有利之判決者為限，倘受判決人因對有利
    之主張為原確定判決所不採，事後任意由人出一證明書，證
    明受判決人前次所為有利之主張，係屬實在，憑以聲請再審
    ，此項證據既非判決後所發見，又非不須調查之確定新證據
    ，顯然不足以使原確定判決發生動搖，即難據以開始再審，
    最高法院49年度台抗字第72號著有判例可稽。
三、經查：聲請人執環瑜公司之車次日報表，指摘原判決認定事
    實違誤云云，然此部分業經原判決審酌並於判決書理由欄以
    ：「然僅依扣案之88年7月20至22日，三日間之車次日報表
    觀之，其中環瑜公司曾將「新永和製皮廠股份有限公司」之
    廢棄物，載運至「港墘」、「埔頂」等地，而該所謂之磚塊
    、木板等物，顯非新永和製皮廠股份有限公司之事業廢棄物
    ，且其中88年7月22日之車次日報表，更直接載明清運之物
    為「污泥」，被告林質彬所辯前詞，已難認與事實相符。況
    按舊廢棄物清理法第21條規定：公、民營廢棄物清除、處理
    機構管理輔導辦法，由中央主管機構定之。行政院環境保護
    署乃於86年11月19日，以86環署字第71915號令訂定發布該
    管理輔導辦法，其中第25條第1項規定：「清除、處理機構
    應將每日清除、處理情形逐項作成營運紀錄，隨其清除、處
    理設施存放，以供查核（下略）」。審諸該項營運紀錄之作
    用，在確實紀錄廢棄物之清除、處理之種類、型態、數（重
    ）量、清除、貯存之方法、流程及日期，備供主管機關管理
    、查核之用，此觀該辦法第25條第1項及第2項之規定即明。
    是清除、處理機構如於每日清除、處理紀錄上為隱匿或浮報
    之不實登載，將使法令建立營運紀錄制度之目的完全喪失效
    用，應認舊廢棄物清理法第21條及前揭公、民營廢棄物清除
    、處理機構管理輔導辦法之規定，在課以清除、處理機構登
    載人員「完全」且「真實」之登載義務。而考扣案之環瑜公
    司清除機構日工作紀錄表（性質上即為前開辦法所稱之每日
    清除營運紀錄），內有如下諸多記載不實之情形：依環瑜公
    司88年7月下旬至9月間車次日報表之記載，環瑜公司曾多次
    清運廢棄物至「港墘」、「埔頂」、「學甲」、「左鎮」等
    地，惟於每日工作紀錄表上，皆載為清運至麻豆鎮垃圾衛生
    掩埋場。另比較87年之廢棄物清除日工作紀錄單集冊（扣押
    物編號壹之壹），所附麻豆鎮公所於環瑜公司傾倒垃圾時所
    發之繳費收據，與委託清運公司之出廠證明單及車次日報表
    之記載，亦有諸多不符情形。如：87年12月1日，僅有一張
    繳費收據；清除日工作紀錄單記載為泰慶皮革工業股公司一
    筆，清運機具為UQ-605號；但出廠證明單則有泰慶公司二張
    、尚多公司一張；車次日報表上第一張則記載清運尚多、五
    洲、泰慶公司等三筆廢棄物，共五車；第二張車次日報表上
    ，則記載清運瑞華、炳翰、尚多、泰慶及新永和五家公司，
    車次為六車。88年12月3日之進場收據僅兩張，清除日工作
    紀錄單上則記載清運千興不銹鋼股份有限公司二筆；而出廠
    證明單則有泰慶公司二張；車次日報表第一張記載清運五筆
    ，共六車；第二張則記載清運瑞華（迄地山上鄉，一車）、
    千興、尚多、泰慶（迄地麻豆，一車）、千興（迄地麻豆，
    一車）、新永和（迄地將軍，二車）等等，凡此不勝枚舉，
    皆有該扣案之上開資料可查，環瑜公司在清除機構日工作紀
    錄表上為不實之登載，且足生損害於環保主管機關管理之正
    確性，益信而有徵。」等語詳細敘明認定聲請人於工作紀錄
    單上為不實記載而違反廢棄物清理法之理由，聲請人執為再
    審理由，即非適法；又聲請人提出土地租約書、鄰地證明書
    ，固可證明聲請人承租魚塭之事實，惟尚難據此認定聲請人
    並未實際經營環瑜公司而無參與本件廢棄物之違法清運，是
    該證明書自形式上觀之，顯不足以動搖原判決所認定之事實
    ，揆諸上揭說明，本件再審之聲請，核無理由，應予駁回。
四、據上論斷，應依刑事訴訟法第434條第1項，裁定如主文。
中　　華　　民　　國　　94　　年　　5 　　月　　4 　　日
 　　　　　　　　　刑事第五庭  審判長法　官  楊明章
 　　　　　　　　　　　　　　　  　  法　官  戴勝利
 　　　　　　　　　　　　　　　　　  法　官  顏基典
以上正本證明與原本無異。
如不服本裁定，應於收受本裁定後五日內向本院提出抗告狀。
　　　　　　　　　　　　　　　　　　　書記官 呂嘉文
中　　華　　民　　國　　94　　年　　5 　　月　　5 　　日
